【裁判字號】    97,審訴,525
【裁判日期】    980217
【裁判案由】    確認委任關係不存在
【裁判全文】
臺灣臺北地方法院民事裁定             97年度審訴字第525號
原      告  丁○○
            丙○○
            甲○○
共      同
訴訟代理人  楊延壽律師
被      告  鎧立電腦股份有限公司
特別代理人  戊○○
上列當事人間確認委任關係不存在事件，本院裁定如下：
    主  文
選任戊○○於本院97年度審訴字第525號原告丁○○、丙○○、
甲○○與被告鎧立電腦股份有限公司間確認委任關係不存在事件
中，為被告鎧立電腦股份有限公司之特別代理人。
  理  由
一、按對於無訴訟能力人為訴訟行為，因其無法定代理人，或其
    法定代理人不能行代理權，恐致久延而受損害者，得聲請受
    訴法院之審判長，選任特別代理人，民事訴訟法第五十一條
    第一項定有明文。
二、本件原告聲請意旨略以：原告等因遭冒用登記為被告之董事
    及監察人，乃起訴求為確認與被告間董事及監察人委任關係
    不存在，惟被告之法定代理人乙○○於起訴前已表示辭任董
    事長一職，而被告其他登記之二名董事及一名監察人，即為
    起訴之原告三人，自無法為被告之法定代理人，爰依民事訴
    訟法第五十一條之規定，聲請選任特別代理人等語。
三、經查，本院97年度審訴字第525號確認委任關係不存在事件
    ，本應依公司法第二百十三條：「公司與董事間訴訟，由監
    察人代表公司」之規定，以被告公司監察人為其法定代理人
    ；然而，被告公司之監察人丁○○亦為本件訴訟之共同原告
    之一，有被告公司變更登記表在卷可稽（見本院卷第17頁）
    。又被告目前登記之董事長雖為乙○○，有上開公司變更登
    記表可佐，但乙○○於本件訴訟繫屬前之民國97年4月25日
    已表示辭去董事長及董事一職，並通知被告董事會應儘速辦
    理相關事項之變更，此節為原告所不爭執（見本院97年12月
    23日言詞辯論筆錄），並有存證信函及回執、臺北市商業處
    97年5月21日函附卷可查（見本院卷第64至66頁）。足見，
    乙○○無從再為被告之法定代理人，是被告為一無訴訟能力
    之法人，而有無法定代理人之情事，堪予認定。是以，原告
    於本院97年度審訴字第525號確認委任關係不存在事件聲請
    選任被告之特別代理人，應予准許。又本院審酌戊○○係被
    告股東之一，持有股份318,600股，除原告丙○○、甲○○
    外，為被告公司最大之股東，有被告股東名簿在卷足參（見
    本院卷第88頁），而其為被告目前登記之董事長乙○○之配
    偶，且於被告96年10月26日召開之股東會議程中曾擔任會議
    主席（見本院卷第89頁），衡諸戊○○對於被告之各項事務
    運作，與其餘被告股東或其他第三人相較，均屬較為熟稔。
    從而，其應可堪任被告於本院97年度審訴字第525號確認委
    任關係不存在事件中之特別代理人，得代理被告鎧立電腦股
    份有限公司為訴訟行為。
四、依民事訴訟法第五十一條第一項，裁定如主文。
中    華    民    國    98    年    2     月    17    日
                  民事第六庭  法  官  賴錦華
以上正本係照原本作成。
本裁定不得抗告。
中    華    民    國    98    年    2     月    17    日
                              書記官  張馨文


司法院資訊處製作；財團法人民間司法改革基金會備份。
